---
title: "Workflow rescatado HWE-LOH (piloto GSE12906)"
author: "Forense de proyecto"
date: "`r Sys.Date()`"
output:
  html_document:
    toc: true
    toc_depth: 3
---

```{r setup, include=FALSE}
knitr::opts_chunk$set(echo = TRUE, message = FALSE, warning = FALSE)
```

# 1) Objetivo y alcance

Este documento formaliza el workflow rescatado del piloto `GSE12906` para replicacion HWE-LOH, priorizando trazabilidad y bajo costo operativo.

Alcance:

1. Cribado de SOFT utiles.
2. Parsing de tablas por muestra (GSM).
3. Extraccion de header de plataforma.
4. Construccion de matriz de genotipos y salida para analisis HWE-LOH.

Exclusion explicita: carpeta `Vaccinium`.

# 2) Estructura canonica del aislamiento forense

```{r}
forense_root <- "F:/Documentos/UNMSM/TESIS/HWE-LOH_GSE12906_forense"
tesis_root   <- "F:/Documentos/UNMSM/TESIS"

scripts_dir  <- file.path(forense_root, "scripts")
manifiest_dir <- file.path(forense_root, "manifiest")

list.files(forense_root)
```

Scripts canonicos dentro de la carpeta forense:

- `scripts/01_discovery/query_gse_from_sqlite.R`
- `scripts/01_discovery/scout_master.sh`
- `scripts/01_discovery/inspector_gadget.awk`
- `scripts/02_extract/diagnose_v2.sh`
- `scripts/02_extract/parse_soft_v11.awk`
- `scripts/02_extract/extract_platform_force.sh`
- `scripts/03_build/build_snp_matrix.R`
- `scripts/03_build/compute_genotype_counts.R`

# 3) Inventario de datos grandes (no copiar)

Se referencian en sitio, sin moverlos:

```{r}
grandes <- data.frame(
  artefacto = c(
    "GEOmetadb.sqlite",
    "GSE12906_family.soft.gz",
    "parsed_tables/GSE12906 (directorio)",
    "header_GSE12906.tsv",
    "GSE12906_Genotype_Matrix.csv"
  ),
  ruta = c(
    "F:/Documentos/UNMSM/TESIS/GEOmetadb.sqlite",
    "F:/Documentos/UNMSM/TESIS/results/quarantine_maybe/GSE12906_family.soft.gz",
    "F:/Documentos/UNMSM/TESIS/results/parsed_tables/GSE12906",
    "F:/Documentos/UNMSM/TESIS/results/parsed_tables/GSE12906/header_GSE12906.tsv",
    "F:/Documentos/UNMSM/TESIS/HWE-LOH_assay/data/GSE12906_Genotype_Matrix.csv"
  ),
  stringsAsFactors = FALSE
)

grandes
```

# 4) Etapa A - Cribado de SOFT

Script: `scripts/01_discovery/scout_master.sh`  
Detector: `scripts/01_discovery/inspector_gadget.awk`

Salida esperada:

- `results/hits_confirmados/`
- `results/quarantine_maybe/`
- `results/cribado_reporte.csv`

Ejecucion (Git Bash / terminal):

```bash
TESIS_ROOT=/f/Documentos/UNMSM/TESIS \
bash "F:/Documentos/UNMSM/TESIS/HWE-LOH_GSE12906_forense/scripts/01_discovery/scout_master.sh"
```

Nota: para el piloto GSE12906, el SOFT ya esta identificado y disponible.

# 5) Etapa B - Parsing de tablas utiles

Scripts principales (conforme a documentacion original):

- `scripts/02_extract/parse_soft_v11.awk`
- `scripts/02_extract/diagnose_v2.sh`

Funcion:

1. Buscar `!sample_table_begin` y `!sample_table_end`.
2. Extraer tabla por GSM a `.tsv`.
3. Conservar metadatos de muestra en cabecera comentada.

Ejecucion recomendada:

```bash
TESIS_ROOT=/f/Documentos/UNMSM/TESIS \
bash "F:/Documentos/UNMSM/TESIS/HWE-LOH_GSE12906_forense/scripts/02_extract/diagnose_v2.sh"
```

Salida objetivo para el piloto:

- `F:/Documentos/UNMSM/TESIS/results/parsed_tables/GSE12906/`

## Validacion ligera de parseo

```{r}
gse12906_dir <- file.path(tesis_root, "results/parsed_tables/GSE12906")
tsv_files <- list.files(gse12906_dir, pattern = "^GSM.*\\.tsv$", full.names = TRUE)
length(tsv_files)
```

# 6) Etapa C - Extraccion de header de plataforma

Script: `scripts/02_extract/extract_platform_force.sh`

Uso:

```bash
TESIS_ROOT=/f/Documentos/UNMSM/TESIS \
bash "F:/Documentos/UNMSM/TESIS/HWE-LOH_GSE12906_forense/scripts/02_extract/extract_platform_force.sh"
```

Salida:

- `results/parsed_tables/GSE12906/header_GSE12906.tsv`

# 7) Etapa D - Construccion de matriz y analisis HWE-LOH

Scripts de referencia:

- `scripts/03_build/build_snp_matrix.R`
- `scripts/03_build/compute_genotype_counts.R`
- `scripts/03_build/01_build_snp_matrix_legacy.Rmd` (legacy)

Entradas principales:

- `results/parsed_tables/GSE12906/GSM*.tsv`
- `results/parsed_tables/GSE12906/header_GSE12906.tsv`

Salidas principales:

- `HWE-LOH_assay/data/GSE12906_Genotype_Matrix.csv`
- `HWE-LOH_assay/data/GSE12906_geno_counts_AA_AB_BB.csv`
- `HWE-LOH_assay/plots/*.png`

Nota metodologica: el script actual implementa una aproximacion practica para el piloto, no una replica exacta del test exacto HWE-LOH + MLE del paper.

# 8) Trazabilidad forense oficial

Los resultados del analisis forense se almacenan en:

- `HWE-LOH_GSE12906_forense/manifiest/MANIFIESTO_UNIDADES_ANALISIS.tsv`
- `HWE-LOH_GSE12906_forense/manifiest/MAPA_RENOMBRES_COMPATIBILIDAD.tsv`
- `HWE-LOH_GSE12906_forense/manifiest/INVENTARIO_GRANDES_REFERENCIAS.tsv`
- `HWE-LOH_GSE12906_forense/manifiest/VALIDACION_LIGERA.md`
- `HWE-LOH_GSE12906_forense/manifiest/PLAN_AISLAMIENTO_LOGICO.md`

```{r}
list.files(manifiest_dir)
```

# 9) Recomendaciones operativas

1. Mantener `GSE12906` como caso piloto oficial hasta cerrar QA de codificacion de genotipos.
2. Ejecutar por lotes pequenos para cualquier extension multi-GSE.
3. No relocalizar archivos masivos; usar rutas absolutas estables.
4. Versionar scripts canonicos en esta carpeta forense y conservar originales historicos.
