---
title: "HWE_LOH_ASSAY"
output: html_document
date: "2026-01-21"
---

```{r}

library(data.table)


input_dir <- "F:/Documentos/UNMSM/TESIS/results/parsed_tables/GSE12906"
output_dir <- "F:/Documentos/UNMSM/TESIS/HWE-LOH_assay/data"

files <- list.files(input_dir, pattern = "\\.tsv$", full.names = TRUE)
cat("Se encontraron", length(files), "archivos para procesar.\n")

read_genotypes <- function(f, max_lines = 5000) {
  sample_name <- sub("\\.tsv$", "", basename(f))

  tryCatch({

    
    con <- file(f, "r")
    on.exit(close(con), add = TRUE)

    header_line <- NA_integer_

    for (i in seq_len(max_lines)) {
      line <- readLines(con, n = 1)
      if (length(line) == 0) break
      if (grepl("^ID_REF\\t", line)) {
        header_line <- i
        break
      }
    }

    if (is.na(header_line)) {
      stop("No se encontró el header ID_REF")
    }


    dt <- read.table(
      f,
      sep = "\t",
      header = TRUE,
      skip = header_line - 1,
      comment.char = "",
      quote = "",
      fill = TRUE,
      stringsAsFactors = FALSE
    )

    if (!all(c("ID_REF", "Call_test") %in% colnames(dt))) {
      stop("Columnas ID_REF / Call_test ausentes")
    }

    dt <- dt[, c("ID_REF", "Call_test")]
    colnames(dt)[2] <- sample_name

    if (nrow(dt) == 0) return(NULL)

    return(dt)

  }, error = function(e) {
    warning(sprintf("Error en %s: %s", sample_name, e$message))
    return(NULL)
  })
}

cat("Iniciando carga masiva...\n")

base_dt <- NULL
start_index <- 1

for (i in 1:length(files)) {
  tmp <- read_genotypes(files[i])
  if (!is.null(tmp)) {
    base_dt <- as.data.table(tmp)
    setkey(base_dt, ID_REF)
    start_index <- i + 1
    cat("Base establecida con:", basename(files[i]), "\n")
    break
  }
}

for (i in start_index:length(files)) {
  if (i %% 20 == 0) cat(sprintf("Procesando %d/%d...\r", i, length(files)))

  tmp <- read_genotypes(files[i])
  if (!is.null(tmp)) {
    temp_dt <- as.data.table(tmp)
    setkey(temp_dt, ID_REF)
    base_dt <- merge(base_dt, temp_dt, all = TRUE)
  }
}

cat("\nMatriz construida. Dimensiones:", dim(base_dt)[1], "SNPs x", dim(base_dt)[2]-1, "Muestras.\n")

outfile <- file.path(output_dir, "GSE12906_Genotype_Matrix.csv")
fwrite(base_dt, outfile)
cat("Guardado en:", outfile, "\n")
```







```{r}
library(data.table)


input_dir <- "F:/Documentos/UNMSM/TESIS/results/parsed_tables/GSE12906"
output_dir <- "F:/Documentos/UNMSM/TESIS/HWE-LOH_assay/data"

base_dt <- read.csv("F:/Documentos/UNMSM/TESIS/HWE-LOH_assay/data/GSE12906_Genotype_Matrix.csv", stringsAsFactors = FALSE)

dt <- as.data.table(base_dt)

dt[, (names(dt)[-1]) := lapply(.SD, function(x) {
  x[x == 3] <- NA
  as.integer(x)
}), .SDcols = names(dt)[-1]]

```

### Lectura archivo de anotacion



```{r}
geno_mat <- as.matrix(dt[, -1])

n_obs <- rowSums(!is.na(geno_mat))

summary(n_obs)

cat("Total SNPs:", length(n_obs), "\n")
cat("Retenidos con n >= 100:", sum(n_obs >= 100), "\n")
cat("Retenidos con n >= 10:", sum(n_obs >= 10), "\n")
cat("Retenidos con n >= 5: ", sum(n_obs >= 5), "\n")
cat("Retenidos con n >= 3: ", sum(n_obs >= 3), "\n")

#Opción conservadora
dt_filt <- dt[n_obs >= 100]


#Opción intermedia
#dt_filt <- dt[n_obs >= 5]

#Opción exploratoria
#dt_filt <- dt[n_obs >= 3]

cat(
  "SNPs retenidos:", nrow(dt_filt),
  "de", nrow(dt), "\n"
)



count_genotypes <- function(x) {
  AA <- sum(x == 0, na.rm = TRUE)
  AB <- sum(x == 1    , na.rm = TRUE)
  BB <- sum(x == 2, na.rm = TRUE)
  n  <- AA + AB + BB

  c(AA = AA, AB = AB, BB = BB, n = n)
}

geno_counts <- dt_filt[, as.data.table(t(
  apply(.SD, 1, count_genotypes)
)), .SDcols = -1]


geno_counts[, ID_REF := dt_filt$ID_REF]
setcolorder(geno_counts, "ID_REF")
View(geno_counts)
```

HWE-LOH propiamente dicho
```{r}

#LA SALVADORA
library(data.table)
setDT(geno_counts)  # fuerza data.table por referencia

geno_counts[, c("AA","AB","BB","n") :=
              lapply(.SD, as.numeric),
            .SDcols = c("AA","AB","BB","n")]
#########################

geno_counts[, `:=`(
  p = (2*AA + AB) / (2*n),
  q = 1 - ((2*AA + AB) / (2*n))
)]

geno_counts[, `:=`(
  H_exp = 2*p*q,
  H_obs = AB / n
)]

head(geno_counts)

#Guardado

outfile_counts <- file.path(
  output_dir,
  "GSE12906_geno_counts_AA_AB_BB.csv"
)

fwrite(geno_counts, outfile_counts)
cat("Archivo guardado en:", outfile_counts, "\n")
```





```{r}
library(data.table)

# --- 1. Carga y Limpieza ---
base_dt <- read.csv("F:/Documentos/UNMSM/TESIS/HWE-LOH_assay/data/GSE12906_Genotype_Matrix.csv", stringsAsFactors = FALSE)
dt <- as.data.table(base_dt)

# Convertir 3 a NA (No Call) y asegurar enteros
dt[, (names(dt)[-1]) := lapply(.SD, function(x) {
  x[x == 3] <- NA  # Asumiendo que 3 era "No Call" o basura
  as.integer(x)
}), .SDcols = names(dt)[-1]]


# --- 2. Filtro de Calidad (Call Rate) ---
geno_mat <- as.matrix(dt[, -1])
# n_obs es cuántos PACIENTES tienen dato para ese SNP
n_obs <- rowSums(!is.na(geno_mat)) 

# Filtrar SNPs con muy pocos datos (menos de 10 pacientes)
dt_filt <- dt[n_obs >= 10]

cat("SNPs retenidos:", nrow(dt_filt), "de", nrow(dt), "\n")


# --- 3. LA FUNCIÓN CORREGIDA (Crucial) ---
count_genotypes_fixed <- function(x) {
  # Lógica estándar Aditiva (0, 1, 2)
  # 0 = AA (Homocigoto Ref) -> Mayoría usualmente
  # 1 = AB (Heterocigoto)
  # 2 = BB (Homocigoto Alt)
  
  AA <- sum(x == 0, na.rm = TRUE)  # CORREGIDO: 0 es AA
  AB <- sum(x == 1, na.rm = TRUE)  # CORREGIDO: 1 es AB
  BB <- sum(x == 2, na.rm = TRUE)  # 2 sigue siendo BB
  n  <- AA + AB + BB

  c(AA = AA, AB = AB, BB = BB, n = n)
}

# Aplicar la función corregida
# Nota: Esto puede tardar unos segundos
geno_counts <- dt_filt[, as.data.table(t(
  apply(.SD, 1, count_genotypes_fixed)
)), .SDcols = -1]

# Reasignar IDs
geno_counts[, ID_REF := dt_filt$ID_REF]
setcolorder(geno_counts, "ID_REF")


# --- 4. Cálculo HWE-LOH ---
# Convertir a numérico para divisiones
geno_counts[, c("AA","AB","BB","n") := lapply(.SD, as.numeric), .SDcols = c("AA","AB","BB","n")]

# Frecuencias alélicas (p = freq A, q = freq B)
# p = (2*AA + 1*AB) / 2n
geno_counts[, `:=`(
  p = (2*AA + AB) / (2*n),
  q = 1 - ((2*AA + AB) / (2*n))
)]

# Heterocigosidad Esperada vs Observada
geno_counts[, `:=`(
  H_exp = 2*p*q,
  H_obs = AB / n
)]

# Verificación Rápida
cat("Promedio H_obs (Debería ser < 0.5):", mean(geno_counts$H_obs, na.rm=TRUE), "\n")
head(geno_counts)

# Guardado
output_dir <- "F:/Documentos/UNMSM/TESIS/HWE-LOH_assay/data"
outfile_counts <- file.path(output_dir, "GSE12906_geno_counts_AA_AB_BB.csv")
fwrite(geno_counts, outfile_counts)
```









Si ejecutas `summary(geno_counts$p)`, `summary(geno_counts$H_obs)` y `summary(geno_counts$H_exp)` parece no haber diferencias tan grandes, pero ojo, hay indicios de deseuilibrio en la distribución: fijate en la mediana obs vs media obs:

## Gráficos


### Carga del archivo de anotación

version final mergeado

```{r}
library(data.table)

header_path <- "F:/Documentos/UNMSM/TESIS/results/parsed_tables/GSE12906/header_GSE12906.tsv"

# Columnas a extraer (Añadimos el RS ID)
cols_to_keep <- c("ID", "dbSNP RS ID", "Chromosome", "Physical Position")

# --- PARTE 1: Array Xba240 ---
cat("Leyendo Parte 1 (Con RS ID)...\n")
part1 <- fread(header_path, 
               nrows = 116315, 
               header = TRUE, 
               sep = "\t", 
               quote = "", 
               select = cols_to_keep, 
               fill = TRUE)

# --- PARTE 2: Array Hind240 ---
cat("Leyendo Parte 2 (Con RS ID)...\n")
part2 <- fread(header_path, 
               skip = 116316,   
               header = TRUE,   
               sep = "\t", 
               quote = "", 
               select = cols_to_keep, 
               fill = TRUE)

# --- UNIÓN Y LIMPIEZA ---
gpl_map <- rbind(part1, part2)

# Renombrar para facilitar el trabajo
# ID_REF = ID Affy interna
# RS_ID  = ID público (rs...)
setnames(gpl_map, 
         old = c("ID", "dbSNP RS ID", "Chromosome", "Physical Position"),
         new = c("ID_REF", "RS_ID", "CHR", "BP"))

# Filtros estándar
gpl_map <- gpl_map[as.character(CHR) %in% as.character(1:22)]
gpl_map[, CHR := as.integer(CHR)]
gpl_map[, BP := as.numeric(BP)]

cat("Mapa cargado. SNPs totales:", nrow(gpl_map), "\n")
head(gpl_map) # Verifica que RS_ID tenga datos (rs...)

cat("Total de SNPs recuperados (Ambos arrays):", nrow(gpl_map), "\n")

# --- PASO 5: Merge con Genotipos ---
geno_path <- "F:/Documentos/UNMSM/TESIS/HWE-LOH_assay/data/GSE12906_geno_counts_AA_AB_BB.csv"
geno_counts <- fread(geno_path)
geno_counts[, ID_REF := as.character(ID_REF)]
geno_counts$SE_obs  <- sqrt((geno_counts$H_obs * (1 - geno_counts$H_obs)) / geno_counts$n)
geno_counts$CI_low  <- pmax(0, geno_counts$H_obs - 1.96 * geno_counts$SE_obs)
geno_counts$CI_high <- pmin(1, geno_counts$H_obs + 1.96 * geno_counts$SE_obs)

geno_annot <- merge(geno_counts, 
                    gpl_map, 
                    by = "ID_REF")

#Informe

cat("=========================================\n")
cat("Genotipos (Input):    ", nrow(geno_counts), "\n")
cat("Mapa Total (Merge):   ", nrow(geno_annot), "\n")
cat("Datos recuperados:    ", round((nrow(geno_annot)/nrow(geno_counts))*100, 2), "%\n")
cat("=========================================\n")
```

### p_value

```{r}
#Definición de p_value
num_cols <- c("AB", "n", "H_exp", "H_obs")
geno_annot[, (num_cols) := lapply(.SD, as.numeric), .SDcols = num_cols]

# Conteos observados y esperados de heterocigotos
geno_annot[, `:=`(
  AB_obs = n * H_obs,
  AB_exp = n * H_exp
)]


# Estadístico chi-cuadrado HWE–LOH
geno_annot[, chi2 := ifelse(
  n > 10 & H_exp > 0 & H_exp < 1,
  (AB_obs - AB_exp)^2 / AB_exp,
  NA_real_
)]

# p-value (1 grado de libertad)
geno_annot[, p_value := pchisq(chi2, df = 1, lower.tail = FALSE)]


summary(geno_annot$chi2)
summary(geno_annot$H_exp - geno_annot$H_obs)

#Ploteo de sondeo
plot(
  geno_annot$H_exp,
  geno_annot$H_obs,
  pch = 16, cex = 0.3,
  xlab = "H_exp (HWE)",
  ylab = "H_obs (tumor)"
)
abline(0, 1, col = "red", lwd = 2)
```

### Manhattan Plot

```{r}
setorder(geno_annot, CHR, BP)
geno_annot[, pos_genome := .I]
geno_annot[, logp := -log10(p_value)]


# Colores alternantes por cromosoma
chr_colors <- rep(c("grey30", "steelblue3"), length.out = 22)
geno_annot[, col := chr_colors[CHR]]

plot(
  geno_annot$pos_genome,
  geno_annot$logp,
  col = geno_annot$col,
  pch = 16,
  cex = 0.35,
  xaxt = "n",
  xlab = "Chromosome",
  ylab = expression(-log[10](p)),
  main = "Genome-wide HWE–LOH Manhattan plot"
)

chr_ticks <- geno_annot[, .(
  mid = mean(pos_genome)
), by = CHR]

axis(
  side = 1,
  at = chr_ticks$mid,
  labels = chr_ticks$CHR,
  tick = FALSE,
  cex.axis = 0.8
)

abline(h = -log10(0.05), col = "red", lwd = 1.5, lty = 2)
```



```{r}
library(data.table)

# --- 1. Definir Directorio de Salida ---
# Creamos la carpeta de plots si no existe
output_plot_dir <- "F:/Documentos/UNMSM/TESIS/HWE-LOH_assay/plots"
if (!dir.exists(output_plot_dir)) dir.create(output_plot_dir, recursive = TRUE)

# --- 2. Cálculo Estadístico (Lógica Direccional HWE-LOH) ---
# Aseguramos columnas numéricas
num_cols <- c("AB", "n", "H_exp", "H_obs")
geno_annot[, (num_cols) := lapply(.SD, as.numeric), .SDcols = num_cols]

# Conteos
geno_annot[, `:=`(AB_obs = n * H_obs, AB_exp = n * H_exp)]

# Chi-cuadrado solo si hay PÉRDIDA de heterocigotos (Obs < Exp)
# Si Obs > Exp, chi2 es 0 (no nos interesa la ganancia de hets)
geno_annot[, chi2 := ifelse(
  n > 10 & H_exp > 0 & H_exp < 1, 
  ifelse(AB_obs < AB_exp, ((AB_obs - AB_exp)^2) / AB_exp, 0),
  NA_real_
)]

# P-value y Log-transformación
geno_annot[, p_value := pchisq(chi2, df = 1, lower.tail = FALSE)]
# Protección contra log(0)
geno_annot[p_value < 1e-300, p_value := 1e-300] 
geno_annot[, logp := -log10(p_value)]

# --- 3. Preparación de Coordenadas (Posición Acumulada) ---
setorder(geno_annot, CHR, BP)

# Calcular offset para cada cromosoma
chr_lens <- geno_annot[, .(max_bp = max(BP)), by = CHR]
chr_lens[, offset := shift(cumsum(as.numeric(max_bp)), fill = 0)]

# Unir el offset a la data principal
geno_annot <- merge(geno_annot, chr_lens[, .(CHR, offset)], by = "CHR", sort = FALSE)
geno_annot[, pos_cum := BP + offset]

# Calcular centros para las etiquetas del eje X
axis_set <- chr_lens[, .(center = offset + max_bp/2, CHR)]

# Ordenamos por significancia y tomamos los 5 mejores para etiquetar
top_snps <- geno_annot[order(p_value)][1:5]
cat("Top 5 SNPs a etiquetar:\n")
print(top_snps[, .(RS_ID, CHR, p_value)])


col_palette <- c("#234657", "#5BBACF")

# --- 4. Downsampling para Visualización (Opcional pero recomendado) ---
# Mantenemos todo lo significativo (p < 0.01) y un 10% del ruido
set.seed(123)
plot_data <- rbind(
  geno_annot[p_value < 0.01], 
  geno_annot[p_value >= 0.01][sample(.N, .N * 0.1)]
)
setorder(plot_data, pos_cum) # Ordenar para que se pinte secuencialmente

# Colores: Alternar gris oscuro y azul acero por cromosoma
plot_data[, color_group := col_palette[ifelse(CHR %% 2 == 1, 1, 2)]]

# --- 5. Generación y Guardado del Plot (BASE R) ---
png_filename <- file.path(output_plot_dir, "GSE12906_Manhattan_LOH.png")

cat("Generando gráfico en:", png_filename, "...\n")

# Abrimos el dispositivo gráfico (PNG de alta resolución)
png(filename = png_filename, width = 3200, height = 1400, res = 300)

# Márgenes: inferior, izquierdo, superior, derecho
par(mar = c(5, 5, 4, 2) + 0.1)

y_limit <- 35

# Lienzo vacío inicial (type = "n")
plot(plot_data$pos_cum, plot_data$logp, type = "n",
     xaxt = "n", yaxt = "n", 
     xlab = "Chromosome", ylab = expression(-log[10](italic(p))),
     main = "Genome-wide LOH Scan (GSE12906)",
     ylim = c(0, y_limit),
     frame.plot = FALSE) # Sin caja alrededor todavía

# Grilla horizontal ligera
abline(h = seq(0, y_limit, by = 2), col = "gray90", lty = "dotted")

# Pintar los puntos
points(plot_data$pos_cum, plot_data$logp, 
       col = plot_data$color_group, 
       pch = 20, cex = 0.6)

# Líneas de umbral
abline(h = -log10(1e-5), col = "red", lty = 2, lwd = 1)

text(x = top_snps$pos_cum, 
     y = -log10(top_snps$p_value) + 1.5, 
     labels = top_snps$RS_ID, 
     cex = 0.7, 
     font = 2, # Negrita
     col = "black",
     srt = 45,       # <--- ESTA ES LA LÍNEA MÁGICA (Giro de 45 grados)
     adj = 0)


# Eje X personalizado (Cromosomas)
axis(1, at = axis_set$center, labels = axis_set$CHR, 
     tick = FALSE, cex.axis = 0.7, line = -0.5)

# Eje Y estándar
axis(2, las = 1, at = seq(0, y_limit, by = 5)) # las=1 pone los números verticales

# Cerramos el dispositivo (Guarda el archivo)
dev.off()

cat("✅ Gráfico guardado exitosamente.\n")
```



















